【裁判字號】    96,易,1995
【裁判日期】    970609
【裁判案由】    竊盜
【裁判全文】
臺灣臺北地方法院刑事判決              96年度易字第1995號
公  訴  人  臺灣臺北地方法院檢察署檢察官
被      告  丙○○
上列被告因竊盜案件，經檢察官提起公訴（96年度偵字第9759號
），本院判決如下：
    主  文
丙○○結夥三人，毀壞門鎖竊盜，累犯，處有期徒刑參年貳月，
減為有期徒刑壹年柒月。並應於刑之執行前，令入勞動處所強制
工作參年。
    事  實
一、丙○○有2次竊盜前科，最近1次於民國（下同）87年間因竊
    盜案件，經臺灣士林地方法院判處有期徒刑2年，刑前強制
    工作3年，而於94年10月17日執行完畢。詎其猶不知悔改，
    復與真實姓名、年籍均不詳、綽號分別為「林文祥」、「小
    武」之成年男子，共同基於意圖為自己不法所有之犯意聯絡
    ，於96年3月1日上午11時30分許（起訴書誤載為10時52分許
    ），共同搭乘由丙○○駕駛，其向女性友人王心晴借用王心
    晴之母蕭秋鑾所有之車號1656-ET號自用小客車至臺北縣深
    坑鄉○○路○段189巷10弄2號5樓甲○○之住處，並趁甲○○
    外出離家之際，結夥三人以上，毀壞上開房屋頂樓之大門門
    鎖後，侵入（侵入住居部分未據提出告訴）竊取新臺幣（下
    同）15萬元、金飾1批、液晶電視2台及護照3本得手後逃逸
    。嗣經甲○○發覺遭竊報警處理，經警調閱上開案發地點附
    近巷口之監視錄影畫面，始查獲上情。
二、案經被害人甲○○訴由臺北縣政府警察局新店分局報請臺灣
    臺北地方法院檢察署檢察官偵查起訴。
    理  由
壹、程序部分：
一、被告丙○○於警、偵訊之供述，非出於強暴、脅迫、利誘、
    詐欺、疲勞訊問、違法羈押或其他不正方法取得，依刑事訴
    訟法第156條第1項、第158條之2得採為證據。
二、按被告以外之人於審判外之陳述，雖不符前4條之規定，而
    經當事人於審判程序同意做為證據，法院審酌該言詞陳述或
    書面陳述作成時之情況，認為適當者，亦得為證據。當事人
    、代理人或辯護人於法院調查證據時，知有第159條第1項不
    得為證據之情形，而未於言詞辯論終結前聲明異議者，視為
    有前項之同意，為刑事訴訟法第159條之5所明定。證人甲○○、王心晴分別於警訊之供、證述，被告於審判期日均表示
    無意見，渠等於警訊之供述本院認為適當，依上述規定，得
    為證據。
三、後列非供述證據，均非違法取得之證據，且或係從事業務之
    人於業務上製作之證明文書、記錄文書，核無顯不可信情況
    ，故依同法第158條之4反面解釋、第159條之4第2款得為證
    據。
貳、實體部分：
一、訊據被告丙○○固坦承案發當日早上，駕駛向證人王心晴借
    用之車號1656-ET號之自用小客車，搭載真實姓名、年籍不
    詳、綽號「林文祥」及「小武」之成年男子一同前往案發地
    點搬運東西等情，惟矢口否認有何加重竊盜犯行，辯稱：伊
    係應「林文祥」之要求幫忙搬載東西，不知道「林文祥」等
    係為竊盜，「林文祥」稱案發地點為「小武」的家，「林文
    祥」之手機號碼為0000000000號云云。然查：
（一）關於被告提出「幽靈抗辯」之舉證責任，按我國刑事舉證
      責任只有零星規範於實體法者，對於大多數實體法未規範
      舉證責任的事項，則應依刑事訴訟法的規定及舉證責任分
      配的法理來解決。依刑事訴訟法第161條、第163條條文及
      立法說明，檢察官對於構成要件該當性（包括客觀構成要
      件、主觀構成要件）、犯罪加重要件、處罰條件存在之事
      實負舉證責任；刑事被告得保持緘默，不負自證己罪之義
      務，此部分並無疑義。至於刑事訴訟法第161條之1規定：
      「被告得就被訴事實指出有利之證明方法。」係賦予被告
      主動實施防禦之權利，以貫徹當事人對等原則，並非將檢
      察官應負之舉證責任轉換予被告。雖然刑事訴訟法僅規定
      檢察官就被告之犯罪事實有舉證責任，對於被告的舉證責
      任未作明確規定，被告若單純否認，當然沒有舉證責任，
      但被告為避免法官形成有罪心證，有實施防禦之權利，若
      被告進一步提出積極抗辯，被告為證明其抗辯為真實，除
      法律規定不需舉證的情形外（例如公眾週知、於法院已顯
      著或法院職務上已知的事實），因被告對此擁有特別知識
      ，而此積極事項又有利於被告，且我國已由職權進行改採
      兩造對抗制度，故原則上被告對之應負有「提出證據責任
      」（但不負終局的「說服責任」，即當事人一造使裁判者
      於證據調查後採信其主張之責任），若被告能證明至「有
      合理懷疑」程度，舉證責任轉換，檢察官就抗辯事由不存
      在應負舉證責任，證明至「無合理懷疑」程度。被告提出
      證據後，若能證明至「有合理懷疑」的程度，而檢察官無
      相反證據推翻時，表示檢察官無法證明被告所涉罪嫌至「
      無合理懷疑」的程度，被告即應獲無罪判決。若被告對「
      幽靈抗辯」舉證未達此程度，雖理論上其抗辯有可能性，
      但尚不成為有效抗辯，檢察官並無責任證明該抗辯事實不
      存在，法院就該爭點應逕為不利被告之認定。否則若認為
      被告任意為「幽靈抗辯」，檢察官均有責任證明其不存在
      ，不惟可能導致被告藉此拖延訴訟，且檢察官對「幽靈」
      之不存在根本無從舉證，將因法院舉證責任錯置而使狡詐
      之徒逃避刑事處罰。
（二）查本件被告所辯係接獲「林文祥」手機0000000000號來電
      邀約而前往案發地點幫忙搬運「小武」之物一節，經公訴
      人調閱門號0000000000之申請資料，該門號申請人係為證
      人乙○○，而證人乙○○於本院審理時具結證稱：「我不
      認識被告丙○○，沒有見過在庭被告丙○○。我於96年2
      月9日有向中華電信公司申請0000000000號電話。這支電
      話是我借給朋友綽號「阿平」之人使用，當時他是大愛無
      線電台的副台長，「阿平」真實姓名我不知道。我都一直
      借給他用，因為他說他有申請易付卡不能再申請，他住松
      山。這支行動電話的費用都是他在繳，我從來沒有用過。
      我不知道「阿平」自稱他叫做林文祥，但我可以問得到「
      阿平」的真實姓名，因為大愛無線電台的台長跟我是好朋
      友。」等語（參本院96年10月22日審理筆錄第2至3頁），
      而被告對證人乙○○之證言亦無意見；又經本院向大愛無
      線電台查詢結果得悉，其前任副台長為綽號「阿平」、真
      實姓名為丁○○之人及其年籍資料，有本院公務電話紀錄
      在卷可參，而公訴人依丁○○之年籍資料，調得丁○○之
      前科紀錄及在監資料及丁○○於94年12月5日在監時所拍
      攝之照片供被告指認，被告丙○○供稱：「這個人不是林
      文祥。我認為沒有必要傳喚丁○○，因為我看過照片，那
      個人不是林文祥。」等語（參本院97年5月12日準備程序
      筆錄第3頁），是被告上開所辯不知情而與林文祥等人無
      竊盜之犯意聯絡等情，均未能舉證證明至「有合理懷疑」
      程度，無異為幽靈抗辯，尚難採信。
（三）上揭告訴人甲○○遭竊之事實，業據告訴人於警訊及本院
      審理時分別指訴稱：「於96年3月1日12時30分許，在臺北
      縣深坑鄉○○路○段189巷10弄2號5樓發現我的住家財物遭
      竊。我於96年3月1日10時許外出，返家的時候就發現家中
      被翻動，財物已經遭竊了。我損失的財物為現金新臺幣約
      15 萬元許、金飾（項鍊、戒指、金手錶、手鍊）約25萬
      元、液晶電視20吋2台、我太太許秋蕙、女兒王瑋玲、王
      詩涵等3本護照遭竊。竊嫌可能從我家的頂樓（同址6樓）
      進入，頂樓為我家所加蓋，從頂樓進入後有內梯可以進入
      到5樓。我家的頂樓的大門門鎖已經遭破壞，竊嫌可能從
      該處進入。」、「我當時失竊時，鎖有被破壞，他們好像
      是用電鑽把鎖頭鑽壞的，5樓鐵門沒有打開，5樓的鎖沒有
      被破壞，但6樓加蓋的門鎖鎖頭有被破壞，5、6樓都有失
      竊，都是我住的地方。隔壁6樓的鎖也遭竊。財物損失約4
      、50萬，因為有戒指、現金10幾萬、電腦、2台液晶螢幕
      。」等語（參偵查卷第14至15頁、本院96年10月22日審理
      筆錄第3頁）綦詳，並經證人王心晴於警訊時證稱：「我
      於96年2 月6日左右，在中和市○○路、建八路附近經自
      小客車1656-E T號車借給丙○○。丙○○跟我說他沒有車
      輛無法代步，要跟我借，以一天新臺幣500元的代價，當
      時我因為剛失業，我就答應他了。我並告訴丙○○說如果
      我要使用車輛要還給我，他答應我，所以我才將車輛借給
      他使用。於96年2月17日丙○○有將自小客1656-ET歸還給
      我，因為我告訴他，我過年期間要使用，於2月26日白天
      我又將自小客1656-ET號車，借給丙○○，到今日（3月1
      日）23時還沒有將車輛還給我。於96年2月17日將自小客
      1656-ET歸還給我時，他有拿新臺幣1萬元給我。經警方調
      閱丙○○的口卡資料，確實為我朋友丙○○。... 我於96
      年3月1日15時許，有打給丙○○（電話0000000000）告訴
      他，我急需用車要看醫生，他跟我說好，但是我3月1日18
      時候，打了5至6通電話給他，丙○○一直敷衍我，說他在
      忙，後來又說將我的自小客1656-ET號車開到台中去，沒
      有辦法將車歸還給我。他沒有告訴我借我的車做為犯罪的
      工具，只跟我說他上班需要交通工具。我就是缺錢，所以
      才會將自小客車借給丙○○。」等語（參偵查卷第12至13
      頁）屬實，復有刑案現場測繪圖一份在卷可資佐證告訴人
      住處遭竊之事實，又被告夥同「林文祥」及「小武」共同
      駕駛車號1656-ET自用小客車至上開案發地點，並由被告
      先行下車開啟公寓1樓鐵門，再由「林文祥」開門進入，
      被告與「小武」隨即進入，數分後，被告與「林文祥」、
      「小武」及攜數袋所竊之贓物離去之事實，有監視錄影光
      碟及翻拍照片附卷足憑。綜合上述，本件事證明確，被告
      所辯不足採信，犯行洵堪認定，應予依法論科。
二、核被告所為，係犯刑法第321條第1項第2款、第4款之加重竊
    盜罪。被告與綽號「林文祥」、「小武」之不詳姓名年籍成
    年男子間，就上述犯行，有犯意之聯絡及行為之分擔，皆為
    共同正犯。被告有事實欄所載之犯罪科刑執行情形，有臺灣
    高等法院被告前案紀錄表在卷可憑，其曾受有期徒刑執行完
    畢，於5年內再故意犯本件有期徒刑以上之罪，為累犯，爰
    依刑法第47條之規定，加重其刑。爰審酌被告正值壯年，不
    思正途以正常管道賺取財物，竟竊取他人所有之財物，所為
    非是，及其犯罪之動機、目的、手段、竊得財物之價值，暨
    其犯後否認犯行、態度不佳、素行不良等一切情狀，而量處
    如主文所示之宣告刑。又被告犯罪時間係在96年4月24日之
    前，被告於本院審理時，於97年4月18日經本院發佈通緝，
    並於97年4月28日遭緝獲，此有通緝書及撤銷通緝書在卷可
    稽，與中華民國96年罪犯減刑條例第5條規定：「本條例施
    行前，經通緝而未於中華民96年12月31日以前自動歸案接受
    偵查、審判或執行者，不得依本條例減刑。」不合，仍應予
    減刑，爰依上開條例第2條第1項第3款減其宣告刑2分之1（
    最高法院81年度台上字第3382號裁判要旨參照）。
三、又按「18歲以上之竊盜犯、贓物犯，有犯罪之習慣者，得於
    刑之執行前，令入勞動場所強制工作。」竊盜犯贓物犯保安
    處分條例第3條第1項定有明文。而保安處分係針對受處分人
    將來之危險性所為之處置，以達教化、治療之目的，為刑罰
    之補充制度。我國現行刑法採刑罰與保安處分雙軌制，係在
    維持行為責任之刑罰原則下，為協助行為人再社會化之功能
    ，以及改善行為人潛在之危險性格，期能達成根治犯罪原因
    、預防犯罪之特別目的。是保安處分中之強制工作，旨在對
    嚴重職業性犯罪及欠缺正確工作觀念或無正常工作因而犯罪
    者，強制其從事勞動，學習一技之長及正確之謀生觀念，使
    其日後重返社會，能適應社會生活。竊盜犯贓物犯保安處分
    條例第3條第1項規定，即係本於保安處分應受比例原則之規
    範，使保安處分之宣告，與行為人所為行為之嚴重性、行為
    人所表現之危險性及對於行為人未來行為之期待性相當之意
    旨而制定，而由法院視行為人之危險性格，決定應否令入勞
    動處所強制工作，以達預防之目的（最高法院91年度台上字
    第4625號判決意旨參照）。查被告於本案犯行前，已有如犯
    罪事實欄所載之竊盜前科，其復於本案再為加重竊盜犯行，
    顯見被告確有竊盜犯罪之習慣，對社會整體而言造成重大危
    害，而被告現年35歲，正值年輕力壯之時，卻不知努力上進
    ，而屢次為竊盜犯罪，顯見其性格上亦有所偏差，為其矯治
    被告犯罪之惡習、改善其潛在危險性格，以期待其日後得以
    重返社會貢獻一己之力，爰就被告所為之數次竊盜犯行，併
    依竊盜犯贓物犯保安處分條例第3條第1項之規定，諭知於刑
    之執行前，令入勞動場所強制工作3年。
參、據上論斷，應依刑事訴訟法第299條第1項前段，刑法第28條
    、第321條第1項第2款、第4款、第47條第1項，刑法施行法
    第1條之1，竊盜犯贓物犯保安處分條例第3條第1項、第4條
    、第5條第1項，中華民國96年罪犯減刑條例第2條第1項第3
    款、第7條，判決如主文。
本案經檢察官黃士元到庭執行職務。
中    華    民    國    97    年     6     月    9    日
                  刑事十二庭  法  官  曾正龍
以上正本證明與原本無異。
如不服本判決，應於判決送達後10日內，向本院提出上訴狀。
                              書記官  彭自青
中    華    民    國    97    年    6     月    9     日
附錄本案論罪科刑法條全文：
刑法第321條
犯竊盜罪而有左列情形之一者，處6月以上、5年以下有期徒刑：
一  於夜間侵入住宅或有人居住之建築物、船艦或隱匿其內而犯
    之者。
二  毀越門扇、牆垣或其他安全設備而犯之者。
三  攜帶兇器而犯之者。
四  結夥三人以上而犯之者。
五  乘火災、水災或其他災害之際而犯之者。
六  在車站或埠頭而犯之者。
前項之未遂犯罰之。


司法院資訊處製作；財團法人民間司法改革基金會備份。
